臺灣臺中地方法院民事判決
110年度簡字第150號
原      告  嚴秐喬即嚴怡如


訴訟代理人  劉佳田律師
複  代理人  莊永頡律師
被      告  李冠億  

訴訟代理人  郝宏剛  
複  代理人  林昱瑋  
上列被告因過失傷害案件（108年度交簡字第448號），原告提起
刑事附帶民事訴訟請求損害賠償事件（108年度交簡附民字第74
號），經本院刑事庭裁定移送前來，本院於民國110年6月6日言
詞辯論終結，判決如下：
    主    文
被告應給付原告新臺幣貳佰壹拾貳萬肆仟玖佰貳拾陸元，及自民
國一百零八年九月六日起至清償日止，按年息百分之五計算之利
息。
原告其餘之訴駁回。
訴訟費用由被告負擔百分之四十四，餘由原告負擔。
本判決第一項於原告以新臺幣柒拾壹萬元供擔保後，得假執行。
但被告如以新臺幣貳佰壹拾貳萬肆仟玖佰貳拾陸元預供擔保，得
免為假執行。
原告其餘假執行之聲請駁回。
    事實及理由
壹、程序部分
一、民事訴訟法第427條第2項於民國110年1月20日經總統令公布
    修正第11款，新增本於道路交通事故有所請求而涉訟之事件
    ，不問其標的金額或價額一律適用簡易程序，並自公布之日
    起算至第3日起發生效力即自110年1月22日起施行。上開修
    正條文施行後，於修正前已繫屬之事件，其法院管轄權及審
    理程序，未經終局裁判者，適用修正後之規定，曾經終局裁
    判者，則適用修正前之規定，民事訴訟法施行法亦增訂第4
    條之1之規定。從而，本件原告係因道路交通事故之損害賠
    償事件，依訴訟標的金額原應適用通常程序處理，然依修正
    後之民事訴訟法第427條第2項第11款規定，即應依簡易訴訟
    程序辦理，本件於民事訴訟法第427條第2項修正前即已繫屬
    本院，經本院於111年6月6日言詞辯論終結，於修正後尚未
    經終局裁判，依修正之民事訴訟法施行法第4條之1第1款規
    定，即應改行簡易程序，逕依簡易訴訟程序為裁判，先予敘
    明。　　
二、按訴狀送達後，原告不得將原訴變更或追加他訴，但擴張或
    減縮應受判決事項之聲明，不在此限。民事訴訟法第255條
    第1項第3款定有明文。查原告起訴時訴之聲明為：一、被告
    應給付原告新臺幣（下同）2,751,152元及自起訴狀繕本送
    達翌日起至清償日止，按年息百分之5計算之利息。二、願
    供擔保，請准宣告假執行。嗣於訴訟中迭次變更聲明，最終
    聲明為：一、被告應給付原告4,789,438元，及其中2,670,1
    37元自108年9月6日起，其餘金額自111年3月19日起，均至
    清償日止，按年息百分之5計算之利息。二、願供擔保，請
    准宣告假執行。原告所為上開訴之變更核屬擴張應受判決事
    項之聲明，揆諸前開規定，應予准許。
貳、實體部分：
一、原告主張：被告於107年6月16日20時50分許，駕駛牌照號碼
    5A-3816號自用小客車，在臺中市東區東英一街與一心街交
    岔路口之嘟嘟房停車場内駛出時，理應注意車前狀況，並隨
    時採取必要之安全措施，而當時並無不能注意之情事，竟疏
    未注意及此，貿然往前行駛，不慎追撞前方由原告所駕駛之
    牌照號碼AUV-7893號自用小客車，致原告受有第5腰椎至第1
    薦椎術後合併螺絲鬆脫、創傷後腹痛、腹壁挫傷、第5腰椎
    弓斷裂之傷害等傷害（下稱系爭車禍事故），經本院108年
    度交簡字第448號刑事判決判處被告拘役50日確定在案。為
    此，爰依民法第184條、第191條之2、第193條、第195條規
    定，請求被告賠償醫療費用18,982元、看護費用3萬元、工
    作損失496,000元、勞動能力損害3,744,456元及精神慰撫金
    50萬元等語。並聲明：(一)被告應給付原告4,789,438元及
    其中2,670,137元自108年9月6日起，其餘金額自111年3月19
    日起，均至清償日止，按年息百分之5計算之利息。(二)願
    供擔保，請准宣告假執行。
二、被告則以：對於原告請求之醫療費用不爭執。原告請求工作
    損失部分，僅提供在職證明及薪資袋，並無相關請假證明及
    相關扣繳憑證等佐證。再依中山醫學大學附設醫院111年2月
    15日鑑定意見，可知原告勞動力減損是曾經自行開刀（106
    年第五腰椎椎弓斷裂）所導致，並非系爭車禍事故所引發，
    且當時急診紀錄顯示，原告並無背痛情況，如事故導致鋼釘
    鬆脫，理應鎖緊鋼釘，並不是拿掉鋼釘，由此可見鋼釘應為
    不必要，並非本件事故所導致鬆脫。又系爭車禍事故被告雖
    有過失，然事故後被告即委託保險公司與原告協調，惟原告
    之要求實屬過高，非被告不願賠償。另原告主張因系爭車禍
    事故持續治療，因而產生憂鬱情緒之適應障礙症及非典型失
    眠症，於109年5月8日至仁愛醫療財團法人大里仁愛醫院（
    下稱大里仁愛醫院）身心内科門診就診，距系爭車禍事故發
    生近2年，應與系爭車禍事故無相關因果關係。再者，原告
    已向被告投保之富邦產物保險股份有限公司請領汽車強制保
    險理賠金計107,793元，應自損害賠償總金額中扣除等語，
    資為抗辯。並聲明：(一)原告之訴駁回。(二)如受不利判決
    ，願供擔保，請准免予假執行。
三、得心證之理由：
(一)原告主張被告於上開時地駕車不慎，過失撞擊原告駕駛之車
    輛，致原告受有第5腰椎至第1薦椎術後合併螺絲鬆脫、創傷
    後腹痛、腹壁挫傷、第5腰椎弓斷裂之傷害等傷害，業據提
    出診斷證明書為證（見本院108年度交簡附民字第74號卷，
    下稱附民卷第251頁），亦為被告所不爭執，復有上開刑事
    判決在卷可稽（見本院109年度訴字第1067號卷，下稱1067
    號卷第15至20頁），並經本院調取上開刑事卷宗核閱無訛，
    應堪信為真實。
(二)次按因故意或過失，不法侵害他人之權利者，負損害賠償責
    任；不法侵害他人之身體或健康者，對於被害人因此喪失或
    減少勞動能力或增加生活上之需要時，應負損害賠償責任；
    不法侵害他人之身體、健康、名譽、自由、信用、隱私、貞
    操，或不法侵害其他人格法益而情節重大者，被害人雖非財
    產上之損害，亦得請求賠償相當之金額，民法第184條第1項
    前段、第193條第1項、第195條第1項前段分別定有明文。被
    告就系爭車禍事故之發生為有過失，業如前述，且被告之過
    失行為與原告所受傷害間，具有相當因果關係，被告自應負
    侵權行為損害賠償責任，是原告依上開規定請求被告賠償損
    害，即屬有據。茲就原告之各項請求分述如下：　　
  ⒈原告因系爭車禍事故支出醫療費用18,982元，為被告所不爭
    執（見本院110年度簡字第150號卷，下稱150號卷第23頁）
    ，依上開說明，原告即得請求被告賠償此部分之損害。
　⒉按親屬代為照顧被害人之起居，固係基於親情，但親屬看護
    所付出之勞力並非不能評價為金錢，雖因二者身分關係而免
    除被害人之支付義務，惟此種基於身分關係之恩惠，自不能
    加惠於加害人。故由親屬看護時雖無現實看護費之支付，仍
    應認被害人受有相當於看護費之損害，得向上訴人請求賠償
    ，始符公平原則。上訴人抗辯被上訴人係由其母照顧，不得
    請求看護費云云，自不足採（最高法院94年度台上字第1543
    號判決參照）。經查，依霧峰澄清醫院109年11月30日霧澄
    醫字第1091112號函表示：嚴君於107年6月16日車禍後，須
    專人照顧時間為開刀拔除内固定後之住院期間（107年10月0
    2日至10月11曰，共計10日）全日及出院後18日（半日）等
    語（見1067號卷第215頁），堪認原告因系爭車禍事故需專
    人全日照顧10日及專人半日照顧18日，復依兩造合意專人全
    日照顧每日費用以2,000元計算，半日照顧每日費用以1,000
    元計算，是原告得請求之看護費用為38,000元【計算式：（
    2,000元×10日）＋（1,000元×18日）＝38,000元】，原告僅請
    求其中3萬元，自屬合法。
　⒊原告主張因系爭車禍事故受傷，需休養16個月，以原告車禍
    前每月薪資31,000元計算，原告受有不能工作之損失496,00
    0元等語，被告則以前詞置辯。經查，依霧峰澄清醫院上開
    函文表示：休養期為1年，主要是其腰痛情況嚴重，無法負
    重及久站，導致無法粗重工作，只能輕便工作等語（見1067
    號卷第215頁），復依原告提出所任職佳祐通訊行出具之在
    職證明書，其上記載原告自系爭車禍事故後留職停薪等語（
    見附民卷第247頁），堪認原告因系爭車禍事故受有1年無法
    工作之損害，至於原告主張休養期間為16個月，並無提出相
    關證據證明，尚無可採。再依原告提出任職佳祐通訊行之薪
    資袋，其上記載原告受領薪資為31,000元（見附民卷第249
    頁、1067號卷第75、77頁），是原告因系爭車禍事故受有不
    能工作之損害為372,000元（計算式：31,000元×12個月＝372
    ,000元）。雖被告抗辯原告僅提供在職證明及薪資袋，無相
    關扣繳憑證，不足採信等語。惟被告對於原告所提出在職證
    明及薪資袋之形式真正既無爭執，本院自可採認，又扣繳憑
    證僅為報稅之用，原告不能工作之損失狀況，仍應以實際收
    入為憑，是被告所辯實無可採。
　⒋原告主張因系爭車禍事故致勞動能力減損比例為百分之69.21
    ，有中山醫學大學附設醫院111年2月15日中山醫大附醫法務
    字第1110001508號函覆鑑定報告在卷可稽（見150號卷第195
    頁）。而按勞工年滿65歲者，雇主得強制其退休，勞動基準
    法第54條第1項第1款定有明文。查原告為76年1月30日出生
    （見1067號卷第161頁），且原告確有勞動能力，是其請求
    自107年6月16日起至年滿65歲前1日止（即107年6月16日起
    至141年1月29日止），此段期間勞動能力減損之損害，應屬
    有據。又原告每月薪資為31,000元，業如上述，是原告主張
    每月以23,100元為計算基準，尚屬合理。是原告1年薪資共2
    77,200元（計算式：23,100元×12個月＝277,200元），原告
    自107年6月16日起至141年1月29日止，共計33年又227日可
    獲得薪資，依霍夫曼式計算法扣除中間利息（首期給付不扣
    除中間利息）核計其金額為5,555,124元【計算方式為：277
    ,200×19.00000000+(277,200×0.00000000)×(20.00000000-0
    0.00000000)=5,555,124.000000000。其中19.00000000為年
    別單利5％第33年霍夫曼累計係數，20.00000000為年別單利5
    ％第34年霍夫曼累計係數，0.00000000為未滿1年部分折算年
    數之比例(227/366=0.00000000)。元以下四捨五入】。是原
    告得請求被告賠償勞動能力減損之損害金額為3,844,701元
    （計算式：5,555,124元×69.21％＝3,844,701元，元以下四捨
    五入）。是原告僅請求其中3,744,456元，亦屬有據。
　⒌復按慰藉金之賠償須以人格權遭遇侵害，使精神上受有痛苦
    為必要，其核給之標準固與財產上損害之計算不同，然非不
    可斟酌雙方身分資力與加害程度，及其他各種情形核定相當
    之數額（最高法院51年度台上字第223號判決意旨參照）。
    亦即非財產上損害賠償，應以實際加害之情形、加害之程度
    、被害人所受精神上痛苦之程度、賠償權利人之身分、地位
    、經濟能力綜合判斷之。本院經參酌兩造自陳之學經歷、收
    入狀況及經濟條件，並依職權調閱兩造稅務電子閘門資料查
    詢表（為維護兩造之隱私、個資，爰不就其詳予敘述，見10
    67號卷第35、37頁、第71至81頁及卷末證物袋），併審酌原
    告受有第5腰椎至第1薦椎術後合併螺絲鬆脫、創傷後腹痛、
    腹壁挫傷、第5腰椎弓斷裂之傷害等傷害，其精神及身體上
    確受有相當之痛苦，並斟酌被告之過失之可歸責事由、程度
    等一切情狀，認原告請求精神慰撫金之數額以30萬元為適當
    。至於原告主張因系爭車禍事故致生焦慮、憂鬱、失眠、注
    意力不集中等症狀，惟原告係於109年5月8日至大里仁愛醫
    院身心內科就診，距系爭車禍事故發生已近2年，原告於系
    爭車禍事故發生前復有精神科就診紀錄（見1067號卷第205
    、206頁），且因車禍引起焦慮等症狀為原告自述而來（見1
    50號卷第115頁），是原告再次至身心科就診，是否確係因
    系爭車禍事故所致，並非無疑，自難逕為有利於原告之認定
    。
　⒍基上，原告得請求被告賠償醫療費用18,982元、看護費用3萬
    元、不能工作之損害為372,000元、勞動能力減損之損害3,7
    44,456元、精神慰撫金30萬元，共計4,465,438元（計算式
    ：18,982元＋3萬元＋372,000元＋3,744,456元＋30萬元＝4,465,
    438元）。
(三)再按民法第217條第1項規定損害之發生或擴大，被害人與有
    過失者，法院得減輕賠償金額或免除之。揆其目的在謀求加
    害人與被害人間之公平，倘被害人於事故之發生亦有過失時
    ，由加害人負全部賠償責任，未免失之過酷，是以賦與法院
    得減輕其賠償金額或免除之職權（最高法院105年度台上字
    第136號判決意旨參照）。查依上開中山醫學大學附設醫院
    之鑑定報告表示：（病程發展經過）根據病人主訴及病歷記
    載，病患於他院曾接受兩次脊椎手術，至今仍舊呈現下背痛
    及雙下肢無力狀態；根據病人到診主訴及臨床檢查發現，病
    患曾經接受2次脊椎手術，目前左側下肢肌力4級，右側下肢
    肌力4到5級（見150號卷第195頁），又原告接受2次脊椎手
    術，其中1次係在系爭車禍事故前，亦有中山醫學大學附設
    醫院111年4月27日中山醫大附醫法務字第1110004052號函覆
    鑑定報告可憑（見150號卷第233頁），復參諸霧峰澄清醫院
    診斷證明書所載：因107年6月16曰車禍外擊至仁愛醫院掛急
    診，就診後醫生建議回到原醫院就診，轉診到澄清原醫院接
    受精密檢查，確定因外擊導致脊柱鋼釘鬆脫舊傷復發（建15
    0號卷第35頁），顯見原告於系爭車禍前之脊柱舊傷，與系
    爭車禍事故所受傷害，均為上開傷害結果之共同原因。因認
    原告應負擔與有過失責任百分之50，被告應負擔過失責任百
    分之50。從而，就上開被告應賠償原告之醫療費用18,982元
    、看護費用3萬元、不能工作之損害為372,000元、勞動能力
    減損之損害3,744,456元、精神慰撫金30萬元，共計4,465,4
    38元，經減輕被告百分之50賠償金額後，原告所得請求之賠
    償金額為2,232,719元【計算式：4,465,438元×（1－50%）＝2
    ,232,719元】。
(四)又按保險人依本法規定所為之保險給付，視為被保險人損害
    賠償金額之一部分；被保險人受賠償請求時，得扣除之，強
    制汽車責任保險法第32條定有明文；又上訴人得依強制汽車
    責任保險法第32條規定，扣除被上訴人已領取之強制汽車責
    任保險給付，乃係損害賠償金額算定後之最終全額扣除，本
    無民法第217條第1項過失相抵之適用，如於被上訴人請求賠
    償之金額中先予扣除，再為過失相抵之計算，無異減少上訴
    人所得扣除之強制汽車責任保險給付額，當非上開規定之本
    意（最高法院97年度台上字第261號判決意旨參照）。是原
    告所得請求損害賠償金額2,232,719元，應再扣除原告就系
    爭車禍事故已領取強制汽車責任保險給付107,793元，故被
    告尚應賠償原告2,124,926元（計算式：2,232,719元－107,7
    93元＝2,124,926元）。　　
(五)末按給付無確定期限者，債務人於債權人得請求給付時，經
    其催告而未為給付，自受催告時起，負遲延責任。其經債權
    人起訴而送達訴狀，或依督促程序送達支付命令，或為其他
    相類之行為者，與催告有同一之效力，民法第229條第2項分
    別定有明文。又遲延之債務，以支付金錢為標的者，債權人
    得請求依法定利率計算之遲延利息。但約定利息較高者，仍
    從其約定利率；應付利息之債務，其利率未經約定，亦無法
    律可據者，週年利率為百分之5，民法第233條第1項、第203
    條亦有明文。原告對被告請求之損害賠償債權，核屬無確定
    期限之給付，既經原告提起刑事附帶民事訴訟，且起訴狀繕
    本已於108年9月5日送達被告（見附民卷第257頁），被告迄
    未給付，自應負遲延責任。是原告請求被告給付自108年9月
    6日起至清償日止，按年息百分之5計算之法定遲延利息，核
    無不合，應予准許。
四、縱上所述，原告依侵權行為之法律關係，請求被告給付原告
    2,124,926，及自108年9月6日起至清償日止，按年息百分之
    5計算之利息，為有理由，應予准許。逾此部分請求，為無
    理由，應予駁回。
五、本件兩造請求供擔保分別准予宣告假執行及免為假執行之宣
    告，就原告勝訴部分核無不合，爰酌定相當金額，分別准許
    之。至原告敗訴部分，其假執行聲請失所依據，併予駁回。
六、本件事證已臻明確，兩造其餘攻擊、防禦方法及所提出之各
    項證據資料，經審酌後，均與判決結果不生影響，爰不逐一
    論述，附此敘明。
七、訴訟費用負擔及假執行之依據：民事訴訟法第79條、第390
    條第2項、第392條第2項。
中　　華　　民　　國　　111 　年　　8 　　月　　29　　日
                  民事第六庭    法  官  楊雅婷
正本係照原本作成。
如對本判決上訴，須於判決送達後20日內向本院提出上訴狀。如
委任律師提起上訴者，應一併繳納上訴審裁判費。
中　　華　　民　　國　　111 　年　　8 　　月　　29　　日
                                書記官  謝其任